臺灣新北地方法院刑事判決　　　　　　110年度金訴字第426號
公　訴　人　臺灣新北地方檢察署檢察官
被　　　告　李柏燊


上列被告因違反洗錢防制法等案件，經檢察官提起公訴（110 年
度偵字第20392 號），被告於準備程序進行中就被訴事實為有罪
之陳述，經本院告知簡式審判程序之旨，並聽取被告與公訴人之
意見後，本院合議庭裁定由受命法官獨任進行簡式審判程序，判
決如下：
    主  文                                              
李柏燊共同犯洗錢防制法第十四條第一項之洗錢罪，處有期徒刑
參月，併科罰金新臺幣貳萬元，罰金如易服勞役，以新臺幣壹仟
元折算壹日。
    事  實
一、李柏燊與真實姓名年籍身分不詳之成年人（下稱A 男），共
    同意圖為自己不法之所有，基於詐欺取財及洗錢之犯意聯絡
    ，於民國109 年7 月8 日前某時許，在不詳地點，將其名下
    新莊中港郵局帳號0000000000000 號帳戶（下稱本案郵局帳
    戶）提供予使用予A 男使用（無證據證明李柏燊知悉本件尚
    有A 男以外之人參與犯罪，詳如下述）。另由不詳之成年人
    於109 年7 月間，以暱稱「楊瑀甜」聯繫林榮傑，佯稱「華
    納國際投顧」平台可投資賺錢云云，致林榮傑陷於錯誤，依
    指示於109 年7 月8 日14時56分許、14時58分許、19時許、
    19時2 分許，匯款新臺幣（下同）5 萬元、5 萬元、2 萬元
    、1 萬元至本案郵局帳戶內，李柏燊隨即依A 男之指示，於
    同年月8 日、9 日提領前揭款項後交付A 男或其指定之人，
    而以此方式製造金流之斷點，掩飾特定犯罪所得之來源及去
    向。嗣林榮傑發現遭騙後報警處理，始循線查悉上情。
二、案經林榮傑訴由新北市政府警察局蘆洲分局移送臺灣新北地
    方檢察署檢察官偵查起訴
    理  由
一、程序事項：
    按除被告所犯為死刑、無期徒刑、最輕本刑為3 年以上有期
    徒刑之罪或高等法院管轄第一審案件者外，於第一次審判期
    日前之準備程序進行中，被告先就被訴事實為有罪之陳述時
    ，審判長得告知被告簡式審判程序之旨，並聽取當事人、代
    理人、辯護人及輔佐人之意見後，裁定進行簡式審判程序，
    刑事訴訟法第273 條之1 第1 項定有明文。本件被告李柏燊
    所犯係死刑、無期徒刑、最輕本刑為3 年以上有期徒刑以外
    之罪，其於準備程序中就被訴事實為有罪之陳述，經本院告
    知簡式審判程序之旨，並聽取當事人之意見後，本院認宜進
    行簡式審判程序，爰依上揭規定裁定本件進行簡式審判程序
    。
二、實體事項：
  ㈠認定事實之理由及證據：
    訊據被告就前揭犯罪事實，於本院審理時坦承不諱，核與證
    人即告訴人林榮傑於警詢時之指述大致相符（見110 年度偵
    字第20392 號卷【下稱偵卷】第11至18頁），並有告訴人林
    榮傑提供之匯款交易明細、LINE對話紀錄截圖及本案郵局帳
    戶基本資料及客戶歷史交易清單各1 份等在卷可稽（見偵卷
    第46至49頁、第53至55頁），足認被告具任意性且不利於己
    之自白，與上開事證彰顯之事實相符，而可採信。本件事證
    明確，被告犯行堪以認定，應依法論科。
  ㈡論罪科刑：
    ⒈罪名：
      本件依卷內事證，僅足證明被告有提供本案郵局帳戶予A
      男使用、與A 男聯絡領款、交付款項事宜，而無被告與A
      男以外之人聯繫，或被告就A 男有與他人共同施行詐術等
      加重構成要件有所認識之證據資料，依「罪證有疑，利於
      被告」之採證法則，自應認被告所為僅係犯普通詐欺取財
      罪。又被告提領告訴人匯入本案郵局帳戶內之款項後，即
      將領得之現金交付真實姓名年籍不詳之A 男而層層轉交，
      客觀上顯然足以切斷詐騙不法所得之金流去向，阻撓國家
      對詐欺犯罪所得之追查，且被告知悉其所為得以切斷詐欺
      金流之去向，足認其主觀上亦具有掩飾、隱匿該財產與犯
      罪之關聯性，以逃避國家追訴、處罰之犯罪意思。再本件
      「楊瑀甜」詐騙告訴人，係犯刑法第339 條第1 項之罪，
      為洗錢防制法第3 條第2 款之特定犯罪，故被告提領詐欺
      贓款後再轉交A 男之行為，係屬洗錢防制法第2 條第2 款
      之洗錢行為。是核被告所為，係犯刑法第339 條第1 項詐
      欺取財罪及洗錢防制法第2 條第2 款、第14條第1 項之洗
      錢罪。
    ⒉共犯之說明：
      按共同正犯之意思聯絡，不限於事前有所協議，其於行為
      當時，基於相互之認識，以共同犯罪之意思參與者，亦無
      礙於共同正犯之成立（最高法院73年台上字第1886號刑事
      判例意旨參照）；若共同實施犯罪行為之人，在共同意思
      範圍內，各自分擔犯罪行為之一部，相互利用他人之行為
      ，以達其犯罪之目的，其成立不以全體均參與實施犯罪構
      成要件之行為為要件；參與犯罪構成要件之行為者，固為
      共同正犯；以自己共同犯罪之意思，參與犯罪構成要件以
      外之行為，或以自己共同犯罪之意思，事前同謀，而由其
      中一部分人實行犯罪之行為者，亦均應認為共同正犯，使
      之對於全部行為所發生之結果，負其責任。蓋共同正犯，
      於合同意思範圍內，組成一共犯團體，團體中任何一人之
      行為，均為共犯團體之行為，他共犯均須負共同責任，初
      無分別何一行為係何一共犯所實施之必要（最高法院88年
      度台上字第2230號、92年度台上字第2824號刑事判決意旨
      參照）。經查，本件固無證據證明被告直接對告訴人施用
      詐術，惟其係以自己犯罪之意思，分擔實施提供帳戶、提
      領款項並轉交A 男之工作，而參與本件詐欺取財犯罪歷程
      不可或缺之重要環節，堪信被告與A 男間就本案犯行互有
      犯意聯絡及行為分擔，應論以共同正犯。
    ⒊罪數：
      被告與A 男對告訴人施行詐術，使告訴人陸續將款項匯入
      指定帳戶後，再由被告分數次提領，係基於詐欺取財之單
      一目的而為接續之數行為，所侵害者為同一被害人之財產
      法益，且各行為相關舉措均係在密切接近之時間內實施完
      成，彼此獨立性極為薄弱，依一般社會健全觀念難以強行
      分開，是在刑法評價上，以視為一個舉動之接續施行，合
      為包括之一行為予以評價，較為合理，應論以接續犯之一
      罪。又被告以一行為同時觸犯刑法第339 條第1 項詐欺取
      財罪及洗錢防制法第14條第1 項之洗錢罪，為想像競合犯
      ，應依刑法第55條規定，從一重之洗錢罪處斷。
    ⒋刑之減輕事由：
      按犯洗錢防制法第14條、第15條之罪，在偵查或審判中自
      白者，減輕其刑，同法第16條第2 項定有明文。查被告就
      其負責提供帳戶並依指示提領款項後層轉其他成員之角色
      分工等客觀事實，於本院審理時均坦承不諱（見本院110
      年度金訴字第426 號卷【下稱本院卷】第72頁、第84頁）
      ，應認被告就洗錢罪之主要構成要件事實於審判中有所自
      白，爰依洗錢防制法第16條第2 項規定減輕其刑。
    ⒌量刑：
      爰以被告之責任為基礎，審酌其提供本案郵局帳戶予A 男
      使用，並依A 男指示提領告訴人遭詐騙而匯入之款項，不
      僅侵害告訴人之財產法益，同時增加檢警查緝及告訴人求
      償之困難，所為實有不該；兼衡其在本案犯罪中所扮演之
      角色及參與犯罪之程度、詐取款項金額，及其素行（見卷
      附臺灣高等法院被告前案紀錄表）、犯罪動機、目的、手
      段、教育程度、家庭與經濟狀況（見本院卷第83至84頁）
      ，暨其犯後於本院審理時坦承犯行，且與告訴人林榮傑成
      立調解，約定分期賠償共11萬元（見本院卷第91至92頁）
      等一切情狀，量處如主文所示之刑，並就併科罰金部分諭
      知易服勞役之折算標準，以示處罰。
  ㈢沒收之說明：
    ⒈按洗錢防制法於105 年12月28日修正，於106 年6 月28日
      生效施行，其中第18條修正為「犯第14條之罪，其所移轉
      、變更、掩飾、隱匿、收受、取得、持有、使用之財物或
      財產上利益，沒收之；犯第15條之罪，其所收受、持有、
      使用之財物或財產上利益，亦同（第1 項）。以集團性或
      常習性方式犯第14條或第15條之罪，有事實足以證明行為
      人所得支配之前項規定以外之財物或財產上利益，係取自
      其他違法行為所得者，沒收之（第2 項）。對於外國政府
      、機構或國際組織依第21條所簽訂之條約或協定或基於互
      惠原則，請求我國協助執行扣押或沒收之案件，如所涉之
      犯罪行為符合第3 條所列之罪，不以在我國偵查或審判中
      者為限（第3 項）。」，而關於犯罪行為人犯洗錢防制法
      第14條之罪，其所掩飾之財物本身僅為洗錢之標的，難認
      係供洗錢所用之物，故洗錢行為之標的除非屬於前置犯罪
      之不法所得，而得於前置犯罪中予以沒收者外，既非本案
      洗錢犯罪之工具及產物，亦非洗錢犯罪所得，尤非違禁物
      ，自應依上開第18條第1 項前段規定予以宣告沒收。且此
      規定係採義務沒收主義，祇要合於前述規定，法院即應為
      相關沒收之諭知，然該洗錢行為之標的是否限於行為人者
      始得宣告沒收，法無明文，實務上一向認為倘法條並未規
      定「不問屬於犯罪行為人與否均沒收」時，自仍以屬於被
      告所有者為限，始應予沒收。經查，被告本件所提領之款
      項合計13萬元（不包含非告訴人所匯之316,000 元），然
      被告於本案中係負責提領款項後，隨即將款項交付A 男，
      對該等款項已無事實上之管領權，自難認告訴人匯入本案
      郵局帳戶內之款項即被告犯洗錢罪之標的而為被告所有，
      自無庸依洗錢防制法第18條第1 項前段規定宣告沒收。
    ⒉另按犯罪所得屬於犯罪行為人者，沒收之，於全部或一部
      不能沒收或不宜執行沒收時，追徵其價額；宣告前2 條之
      沒收或追徵，有過苛之虞、欠缺刑法上之重要性、犯罪所
      得價值低微，或為維持受宣告人生活條件之必要者，得不
      宣告或酌減之，刑法第38條之1 第1 項前段、第3 項、第
      38條之2 第2 項分別定有明文。查本件雖未確切查得被告
      提供帳戶、領款及交付款項所取得之報酬金額，惟被告業
      與告訴人達成調解，約定分期賠償共11萬元乙情，有本院
      110 年10月21日調解筆錄1 份在卷可憑（見本院卷第91至
      92頁），應已逾其犯罪所得金額，足以剝奪其犯罪利得，
      本件若再就被告此部分犯罪所得予以宣告沒收、追徵，將
      有過苛之虞，爰依刑法第38條之2 第2 項之規定，不予宣
      告沒收或追徵。
據上論斷，應依刑事訴訟法第273 條之1 第1 項、第299 條第1
項前段，洗錢防制法第14條第1 項、第16條第2 項，刑法第11條
前段、第28條、第339 條第1 項、第55條、第42條第3 項、第38
條之2 第2 項，刑法施行法第1 條之1 第1 項，判決如主文。
本案經檢察官鄭心慈偵查起訴，由檢察官顏汝羽到庭實行公訴。
中    華    民    國   110    年    11    月    24    日
                    刑事第七庭  法  官  劉思吟  
上列正本證明與原本無異。
如不服本判決應於收受送達後20日內向本院提出上訴書狀，並應
敘述具體理由；其未敘述上訴理由者，應於上訴期間屆滿後20日
內向本院補提理由書（均須按他造當事人之人數附繕本）「切勿
逕送上級法院」。
                                書記官  廖俐婷 
中    華    民    國   110    年    11    月    26    日
附錄本案論罪科刑法條全文：
洗錢防制法第14條：
有第二條各款所列洗錢行為者，處7 年以下有期徒刑，併科新臺
幣5 百萬元以下罰金。
前項之未遂犯罰之。
前二項情形，不得科以超過其特定犯罪所定最重本刑之刑。
中華民國刑法第339條：
意圖為自己或第三人不法之所有，以詐術使人將本人或第三人之
物交付者，處5 年以下有期徒刑、拘役或科或併科50萬元以下罰
金。
以前項方法得財產上不法之利益或使第三人得之者，亦同。
前二項之未遂犯罰之。